臺灣臺中地方法院刑事判決　　　　　　　96年度易字第3841號
公　訴　人　臺灣臺中地方法院檢察署檢察官
被　　　告　戊○○
　　　　　　丙○○
上列被告因竊盜案件，經檢察官提起公訴（九十六年度偵字第一
二七七０號），本院判決如下：
    主    文
戊○○竊盜，累犯，處拘役肆拾日，如易科罰金，以新台幣壹仟
元折算壹日，扣案之機車鑰匙壹支沒收。
丙○○無罪。
    犯罪事實
一、戊○○前於民國九十三年間，曾因施用毒品案件，經臺灣高
    等法院臺中分院以九十三年度上訴字第一０七號判處有期徒
    刑十月、七月，並定應執行刑為有期徒刑一年二月確定，其
    入監執行後，甫在九十四年十一月三十日因縮刑期滿執行完
    畢；詎仍不知警省悔悟，其於九十六年五月七日凌晨三時二
    十分許，行經臺中市○區○○○路一段一九０巷二號前時，
    見丁○所有車牌號碼NV－6749號自用小貨車停駐於該門口
    處，無人看守，乃認有機可趁，隨即基於意圖為自己不法所
    有之竊盜犯意，進入車內以其所有之機車鑰匙一支啟動該自
    用小貨車之引擎，將該車駛離現場而竊取之，以供其搬運彈
    簧床墊丟棄之用。嗣因戊○○將前揭自用小貨車駛離現場之
    際，適為鄰人乙○○所目擊，乃通知車輛所有人丁○，並
    報警處理，而於同日凌晨四時二十分許，經警循線在臺中市
    東區○○○路○段一九０巷口查獲戊○○駕駛該自用小貨車
    搭載友人丙○○，欲將該車輛駛返原停置之處所，並扣得前
    揭戊○○所有供竊盜犯行所用之機車鑰匙一支。
二、案經臺中市警察局第三分局報請臺灣臺中地方法院檢察署檢
    察官偵查起訴。
    理    由
壹、有罪部分：
  一、上開犯罪事實，業據被告戊○○於警詢、偵查及本院訊問
      時均供認不諱，核與證人即被害人丁○、現場目擊證人
      乙○○分別於警詢及本院審理時指陳失竊及現場目擊之情
      節大致相符（見警卷第一０頁至第一四頁，本院卷第二九
      頁至第三一頁），並有臺中市警察局車輛尋獲電腦輸入單
      、贓物認領保管單各一紙及現場查獲照片八張附卷（見警
      卷第二七頁至第二九頁），暨被告戊○○所有供其為上開
      竊盜犯行所用之機車鑰匙一支扣案可資佐證，足見被告戊○○所為前開任意性自白，確與客觀事實相符，堪予採認
      。是本件事證至臻明確，被告戊○○犯行洵堪認定。
  二、核被告戊○○所為，係犯刑法第三百二十條第一項之普通
      竊盜罪。起訴意旨雖指稱被告戊○○為上述竊盜犯行，係
      與被告丙○○共同為之，惟本院審理後認被告丙○○並無
      實際為本件竊盜之構成要件行為，其就前開竊盜犯行亦無
      與被告戊○○有何犯意聯絡及案發時在旁把風之舉（詳後
      述），是檢察官此部分所指，尚有誤會，應併指明。另被
      告戊○○有犯罪事實欄所載經有期徒刑宣告及執行完畢之
      情形，有臺灣高等法院被告前案紀錄表可查，其於受有期
      徒刑之執行完畢後，五年內故意再犯本件有期徒刑以上之
      罪，為累犯，應依刑法第四十七條第一項之規定予以加重
      其刑。
  三、爰審酌被告戊○○之素行，其不思奮發向上，竟圖一時之
      便利，即貪取非份之財而竊取他人財物，除侵害他人之財
      產權益，亦缺乏對他人財產權需予以尊重之觀念，所為且
      危害社會安全秩序；兼衡酌其於本件犯罪之動機、目的、
      手段，犯後復主動欲將所竊取之自用小貨車駛返原停置之
      處所，並坦認犯行無隱，犯罪後態度尚稱良好等一切情狀
      ，量處如主文所示之刑，並諭知易科罰金之折算標準。公
      訴人固於本院審理時對被告戊○○具體求處有期徒刑七月
      ；惟被告戊○○於本件僅竊取他人之自用小客車一部暫供
      已載運彈簧床墊之用，而該部車輛於被告戊○○遭查獲後
      ，且經被害人丁○領回，有前開贓物認領保管單一紙附
      卷可憑，被告犯罪所致之具體損害尚屬非鉅，本院於考量
      被告犯罪情節及其犯後始終坦承犯罪，尚見悔意之具體情
      狀後，認對被告處予如主文所示之刑罰，已足收懲儆之效
      ，是檢察官具體求刑之刑度稍嫌過重，併述明之。至扣案
      之機車鑰匙一支，係被告戊○○所有供其為上揭竊盜犯行
      所用之物，業經其供明在卷（見偵查卷第八頁，本院第三
      二頁），爰依刑法第三十八條第一項第二款之規定併為沒
      收之諭知。
貳、無罪部分：
  一、公訴意旨另以：被告丙○○與被告戊○○基於意圖為自己
      不法所有之犯意聯絡，共同為本件竊取前揭自用小貨車之
      犯行，因認被告丙○○亦涉有刑法第三百二十條第一項之
      普通竊盜罪嫌等語。
  二、按犯罪事實應依證據認定之，無證據不得認定犯罪事實。
      又不能證明被告犯罪者，應諭知無罪之判決，刑事訴訟法
      第一百五十四條第二項、第三百零一條第一項分別定有明
      文。又事實之認定，應憑證據，如未能發現相當證據，或
      證據不足以證明，自不能以推測或擬制之方法，為裁判基
      礎（最高法院四十年台上字第八六號判例參照）；再者，
      二人以上以共同犯罪之意思，事前同謀，推由其中部分之
      人實施，其未參與實施之共謀者，固為學說上所稱之共謀
      共同正犯，依司法院大法官釋字第一０九號解釋，仍成立
      共同正犯。但未參與實施者，因僅有犯罪之謀議，而無行
      為之分擔，則渠等之間如何為犯罪之謀議、如何推由其中
      部分之人實施？即為決定其是否成立同謀共同正犯之重要
      依據，自應依證據證明之，不能僅憑擬制推測之方法，採
      為認定同謀共同正犯判斷之基礎（最高法院九十四年度台
      上字第七一九五號判決要旨參照）。
  三、本件檢察官認被告丙○○亦涉有上述竊盜犯行，無非係以
      該部分犯罪事實已經現場目擊證人乙○○指述綦詳，復有
      被害人丁○所書立之贓物認領保管單一紙、現場照片八
      張，暨被告戊○○所有之機車鑰匙一支可資佐證為其主要
      論據。訊據被告丙○○則堅決否認涉有此部分竊盜犯行，
      辯稱：伊並沒有跟戊○○一起前往案發現場竊取丁○所
      有之自用小貨車，或有在旁把風之舉動。伊於案發前原本
      與戊○○在泡茶，之後戊○○有出去一下，回來後就開著
      一部自用小貨車邀約伊幫忙將廢棄之床墊載去丟掉，之後
      就被員警查獲。伊並不知道戊○○所駕駛之車輛是偷來的
      ，只是單純幫忙搬床墊而已等語。
  四、按刑法所謂「共同正犯」，係指二人以上之正犯，相互間
      於主觀上本於犯意之聯絡，並於客觀上為犯罪行為之分擔
      者（實施共同正犯）；或以自己共同犯罪之意思，參與實
      施犯罪構成要件以外之行為；或以自己共同犯罪之意思，
      事先同謀，而由其中一部分人實施犯罪之行為者（共謀共
      同正犯），始屬之。本件竊盜犯行，係由被告戊○○下手
      為竊盜，其為竊盜犯行時，被告丙○○並未在旁共同實行
      竊盜之構成要件行為或有把風之舉，已據被告戊○○及丙○○始終供述在卷（見警卷第三頁、第七頁，偵查卷第八
      頁、第一五頁至第一六頁）。而目擊證人乙○○雖於警詢
      時一度陳稱：有看見戊○○與丙○○坐上前揭自用小貨車
      ，疑似在竊取車輛云云（見警卷第一三頁）；然其在同次
      受訊時亦曾答稱：係何人開走該部自用小貨車，伊並不知
      道，且該處並無監視系統等語（見警卷第一三頁），嗣於
      本院審理時亦到庭證稱：伊從外面回來，看到鄰人丁○
      所有停放在廟口前之自用小貨車被人開走，但因距離太遠
      ，伊並沒有清楚看到係何人將車輛駛離現場，也不確定有
      幾人共為之。伊覺得很奇怪，於是打電話詢問車主丁○
      ，才證實車輛係被竊走，伊就趕緊報警處理。後來員警到
      場處理，並詢問伊相關事項，在詢問過程中，戊○○就載
      著丙○○把車開回來了，二人也因此當場被員警逮獲等語
      綦詳（見本院卷第二九頁至第三一頁），是證人乙○○固
      有見及上揭自用小貨車遭人竊走之情事，但究係何人所為
      ？有幾人共同為之？其自始即未能詳實指述，是檢察官依
      憑證人乙○○之證詞，率認被告戊○○於竊取上開車輛之
      時，被告丙○○亦有在場負責把風之情，已嫌速斷。本件
      被告丙○○於客觀上既無為竊盜犯罪行為之分擔；亦未以
      自己共同犯罪之意思，參與實施犯罪構成要件以外之諸如
      在現場把風之舉措，則本件欲行論斷被告丙○○是否亦屬
      竊盜之共同正犯，則需端視其與被告戊○○是否有犯罪之
      謀議，並推由被告戊○○一人實施竊盜犯罪之構成要件行
      為。就此，被告戊○○、丙○○自警詢起，即先後均供稱
      ：本件竊盜犯行是戊○○一人所為，丙○○並不知情，亦
      未參與等語（見警卷第三頁、第七頁，偵查卷第八頁、第
      一五頁至第一六頁），均未曾供稱有共同倡議要為本件竊
      盜犯行之情事，本院自亦無從為被告二人有犯罪謀議之憑
      斷。至被害人丁○所書立之贓物認領保管單，充其量僅
      可證明其有車輛被竊之事實，其既未於現場目擊遭竊景況
      ，以其所書立之贓物認領保管單當無從憑以論斷被告戊○○與丙○○間竊盜犯意聯絡之有無及被告丙○○有無在場
      把風之舉，當至為灼然。
  五、綜此，本院經查並無任何證人見聞或其他積極之證據，足
      以認定被告丙○○就被告戊○○所為前揭竊盜犯行有何在
      主觀上本於犯意之聯絡，並於客觀上為犯罪行為分擔而屬
      實施共同正犯；或以自己共同犯罪之意思，參與實施犯罪
      構成要件以外之行為，而在現場把風示警；甚或僅單純有
      犯意之聯絡而屬共謀共同正犯之情形，公訴人此部分指訴
      所依據之理由尚有未足，即未達確信真實之程度，尚有合
      理性懷疑之存在。雖被告丙○○於警詢時先供稱係由被告
      戊○○以前揭自用小貨車載其去兜風云云，嗣於偵查中又
      改稱被告戊○○邀約其幫忙以該自用小貨車載運彈簧床墊
      棄置云云，前後所述固反覆不一，但本件既無積極證據足
      以證明被告丙○○有共同參與竊盜犯罪，則被告丙○○所
      為供述縱屬矛盾或虛偽，仍不能以此資為對其不利之論斷
      。此外，復查無其他具體事證足認被告丙○○確有與被告
      戊○○共同為本件竊盜犯行之情事，應認不能證明被告丙○○犯罪，揆諸前揭說明，自應依法就此被告丙○○被訴
      竊盜部分，另為無罪判決之諭知。
據上論斷，應依刑事訴訟法第二百九十九條第一項前段、第三百
零一條第一項，刑法第三百二十條第一項、第四十七條第一項、
第四十一條第一項前段、第三十八條第一項第二款，刑法施行法
第一條之一第一項、第二項前段，判決如主文。
本案經檢察官甲○○到庭執行職務。
中　　華　　民　　國　　96　　年　　9 　　月　　20　　日
                  刑事第三庭  法  官  陳思成
上正本證明與原本無異。
如不服本判決，應於收送達後10日內向本院提出上訴書狀（應敘
述具體理由並附繕本）。
上訴書狀如未敘述理由，應於上訴期間屆滿後20日內補提理由書
於本院。
                              書記官  張宏清
中　　華　　民　　國　　96　　年　　9 　　月　　20　　日
附錄論罪科刑法條
刑法第三百二十條第一項
意圖為自己或第三人不法之所有，而竊取他人之動產者，為竊盜
罪，處五年以下有期徒刑、拘役或五百元以下罰金。
